臺灣高雄地方法院刑事判決　　　　　　　95年度訴字第4144號
公　訴　人　臺灣高雄地方法院檢察署檢察官
被　　　告　甲○○
　　　　　　　　　　樓之1
　　　　　　　　　　現另案在臺灣高雄看守所中
上列被告因違反毒品危害防制條例案件，經檢察官提起公訴（起
訴案號：臺灣高雄地方法院檢察署95年度毒偵字第8283號）暨聲
請併案審理（移併案號：同上署95年度毒偵字第9484號、96年度
毒偵字第482 號），嗣被告於本院準備程序就被訴事實及併辦事
實均為有罪之陳述，經審判長告知被告簡式審判程序意旨，並聽
取當事人之意見後，本院合議庭裁定由受命法官獨任依簡式審判
程序審理、判決如下：
    主  文
甲○○施用第一級毒品，累犯，處有期徒刑壹年陸月；扣案之第
一級毒品海洛因貳包（含包裝袋，貳包中之壹包檢驗前零點零貳
柒公克、檢驗後零點零壹肆公克；另壹包淨重零點捌捌公克、空
包裝重零點貳捌公克）、殘留第一級毒品海洛因之注射針筒壹支
，均沒收銷燬之；扣案之塑膠吸管壹支、注射針筒肆支、葡萄糖
壹包，均沒收之。
    事  實
一、甲○○前因施用毒品案件，經本院90年度毒聲字第6912號裁
    定送觀察、勒戒後，認有繼續施用毒品之傾向，再經本院90
    年度毒聲字第7696號裁定送強制戒治，而上開強制戒治經本
    院90年度毒聲第2868號裁定停止戒治，所餘期間付保護管束
    而釋放出所，惟其於上開保護管束期間內，違反應行遵守之
    事項且情節重大，再經本院以91年毒聲字第6849號裁定撤銷
    停止強制戒治，令入戒治處所施以強制戒治，嗣於民國92年
    4 月24日強制戒治執行期滿釋放出所，嗣由臺灣高雄地方法
    院檢察署檢察官以92年度戒毒偵字第422 號不起訴處分在案
    。其復於92年間，因詐欺、毒品、竊盜案件，各經本院以93
    年度訴字第1402號、第93年度訴字第108 號、92年度簡字第
    5306號判處有期徒刑7 月、1 年、5 月確定，嗣經本院93年
    度聲字第49號裁定合併定其應執行刑1 年8 月，並於94年11
    月22日縮短刑期執行完畢，再於翌日即同月23日出監。
二、詎甲○○仍不知戒絕毒癮，明知海洛因業經公告列為毒品危
    害防制條例第2 條第2 項第1 款之第一級毒品，不得非法持
    有、施用，仍未戒除施用毒品之習性，於上開強制戒治執行
    完畢釋放後5 年內，復基於施用第一級毒品海洛因之犯意，
    ，自95年9 月20日上午7 時許起至同年11月23日晚上8 時許
    止，在其位於高雄市三民區○○○路352 號住處內，以第一
    級毒品海洛因粉末摻水以針筒注射靜脈之方式，約以每日注
    射1 次之頻率，非法施用第一級毒品海洛因多次。嗣先後於
    附表所示時、地遭警查獲其為上開毒品列管人口，另扣得如
    附表所示之其所有供自己施用第一級毒品海洛因等之附表所
    示之物品，並經其同意後採集尿液送驗結果，其尿液中均呈
    現嗎啡之陽性反應，始悉上情。
三、案經高雄市政府警察局鼓山分局報告臺灣高雄地方法院檢察
    署檢察官偵查起訴暨移請併案審理。
    理  由
壹、程序方面
一、按除被告所犯為死刑、無期徒刑、最輕本刑為三年以上有期
    徒刑之罪或高等法院管轄第一審案件者外，於法院行準備程
    序進行中，被告先就被訴事實為有罪之陳述時，審判長得告
    知被告簡式審判程序之旨，並聽取當事人、代理人、辯護人
    及輔佐人之意見後，裁定進行簡式審判程序；且受命法官行
    準備程序，與法院或審判長有同一之權限；又簡式審判程序
    之證據調查，不受刑事訴訟法第159 條第1 項、第161 條之
    2 、第161 條之3 、第163 條之1 及第164 條至第170 條規
    定之限制，刑事訴訟法第273 條之1 第1 項、第279 條第2
    項前段、第273 條之2 分別定有明文。
二、查本件被告所犯為死刑、無期徒刑、最輕本刑為三年以上有
    期徒刑以外之罪，且非高等法院管轄第一審之案件，其於準
    備程序就前揭被訴事實為有罪之陳述，經受命法官告知簡式
    審判程序之旨，並聽取當事人之意見後，本院認無不得或不
    宜改依簡式審判程序進行之處，爰依刑事訴訟法第273 條之
    1 第1 項、第284 條之1 ，裁定本件由受命法官獨任進行簡
    式審判程序，合先敘明。
貳、實體方面
一、上揭事實，業據被告甲○○於本院96年1 月30日準備程序、
    審判程序時均供承不諱，核與證人包金虎、包金龍於警詢之
    證述情節相符，且被告上開分別為警查獲時所採取之尿液，
    各送經高雄市立凱旋醫院檢驗結果，其尿液中均呈現毒品嗎
    啡之陽性反應，此有上開卷附起訴部分警卷附之搜索扣押筆
    錄、扣押物品收據、被告尿液代碼對照表、受理案件紀錄表
    、扣押物品目錄表、照片4 張、被告口卡片及身分證正反面
    影本、毒品使用篩檢名冊及起訴部分偵卷附之高雄市立凱旋
    醫院尿液檢驗報告、尿液代碼對照表、扣押物照片1 張，本
    院95年度訴字第4144號卷附之高雄市立凱旋醫院濫用藥物成
    品檢驗鑑定書、高雄醫學大學附設中和紀念醫院檢驗報告，
    與扣案第一級毒品海洛因1 包（含包裝袋，檢驗前零點零貳
    柒公克、檢驗前後零點零壹肆公克）、殘留第一級毒品海洛
    因之注射針筒1 支，被告所有供自己施用第一級毒品海洛之
    未注射過針筒1 支在案；另有上開95年度毒偵字第9484號移
    送併辦部分內警卷附之扣押物海洛因照片4 張、搜索扣押筆
    錄、扣押物品收據、扣押物品目錄表、被告身分證正反面影
    本、毒品使用篩檢名冊、被告毒品案件編號與真實姓名對照
    表，及其偵卷內檢附之高雄市立凱旋醫院尿液檢驗報告、尿
    液代碼對照表、扣押物品清單、扣押物照片1 張、法務部調
    查局95年12月24日鑑定書，與扣案第一級毒品海洛因1 包（
    含包裝袋，淨重零點捌捌公克、空包裝重零點貳捌公克）、
    被告所有供自己施用第一級毒品海洛之葡萄糖1 包、注射針
    筒2 支在案；另有上開96年度毒偵字第482 號移送併辦部分
    內警卷附之搜索扣押筆錄、扣押物品收據、扣押物品目錄表
    、照片4 張、尿液代碼對照表、凱旋醫院濫用藥物尿液檢驗
    報告、通聯調閱查詢單、戶籍資料查詢結果、勘查採證同意
    書，與扣案被告所有供自己施用第一級毒品海洛之注射針筒
    1 支、塑膠吸管1 支在案，亦有卷附被告之刑案資料查註紀
    錄表、全國施用毒品案件紀錄表、受觀察勒戒人毒品及前科
    紀錄簡列表、同上署92年度戒毒偵字第422 號不起訴處分書
    、92年度毒偵字第6544號起訴書、本院93年度訴字第108 號
    判決書、95年度毒偵字第8283號起訴書、人犯在監所最新資
    料報表在卷可稽。又上開扣案海洛因2 包（含包裝袋，貳包
    中之壹包檢驗前零點零貳柒公克、檢驗前後零點零壹肆公克
    ；另壹包淨重零點捌捌公克、空包裝重零點貳捌公克）、殘
    留第一級毒品海洛因之注射針筒1 支，各送經高雄市立凱旋
    醫院、法務部調查局鑑驗結果，上開注射針筒、包裝袋內確
    均含有殘留第一級毒品海洛因成分之事實，亦有高雄醫學大
    學附設中和紀念醫院96年1 月16日報告編號：9601─78號檢
    驗報告書、95年12月25日濫用藥物成品檢驗鑑定書、法務部
    調查局95年12月24日調科壹字第09523052040 號鑑定書1 紙
    （見本院卷第57頁、72頁，上開95年度毒偵字第94 84 號卷
    第48頁）在卷可查。綜上，足見被告之自白與事實相符，足
    堪採信。又被告前因施用毒品案件，經本院90年度毒聲字第
    6912號裁定送觀察、勒戒後，認有繼續施用毒品之傾向，再
    經本院90年度毒聲字第7696號裁定送強制戒治，而上開強制
    戒治經本院90年度毒聲第2868號裁定停止戒治，所餘期間付
    保護管束而釋放出所，惟其於上開保護管束期間內，違反應
    行遵守之事項且情節重大，再經本院以91年毒聲字第6849號
    裁定撤銷停止強制戒治，令入戒治處所施以強制戒治，嗣於
    92年4 月24日強制戒治執行期滿而執行完畢釋放出所，並有
    臺灣高雄地方法院檢察署92年度戒毒偵字第422 號不起訴處
    分書、臺灣高等法院被告前案紀錄表與臺灣高雄地方法院檢
    察署刑案資料查註紀錄表、本院93年度訴字第108 號判決書
    各1 份在卷可佐，足徵被告確於上開強制戒治執行完畢釋放
    後，5 年內再犯上揭毒品危害防制條例之罪而事證明確，其
    有上開施用第一級毒品之犯行，洵堪認定。
二、查海洛因係毒品危害防制條例第2 條第2 項第1 款所明定之
    第一級毒品，不得持有、施用。(一)核被告所為，係犯毒品危
    害防制條例第10條第1 項之施用第一級毒品罪。(二)其施用第
    一級毒品前之持有毒品之低度行為，均應為施用之高度行為
    所吸收，不另論罪。(三)又被告復於92年間，因詐欺、毒品、
    竊盜案件，各經本院以93年度訴字第1402號、第93年度訴字
    第108 號、92年度簡字第5306號判處有期徒刑7 月、1 年、
    5 月確定，嗣經本院93年度聲字第49號裁定合併定其應執行
    刑1 年8 月，並於94年11月22日縮短刑期執行完畢，再於翌
    日即同月23日出監，有卷附臺灣高等法院被告前案紀錄表與
    臺灣高雄地方法院檢察署刑案資料查期徒刑執行完畢，於5
    年以內故意再犯本件有期徒刑以上之罪，為累犯，應依刑法
    第47條第1 項規定，論以累犯，並加重其刑。(四)又被告先後
    多次施用上開第一級毒品犯行，乃係基於單一行為決意而反
    覆多次實施構成要件相同之罪，為避免造成過度評價，本院
    爰認應以包括論以一罪，理由：我國刑法前自95年7 月1
    日業已刪除連續犯規定，從而本院乃認有關施用毒品犯罪之
    罪數究應如何認定，自有重新檢討之必要。經查：(甲)我國刑
    法體系架構主要乃繼受德、日二國大陸法系之概念，針對行
    為人先後或同時以單一行為（包括自然意義之一行為與法律
    意義之一行為）或多次行為而實現多數犯罪構成要件之情形
    ，並非截然採取一罪一罰之論罪模式，而須由法院依個案情
    形判斷其是否構成法規競合（例如特別關係、補充關係、吸
    收關係等）、或依法論以一罪或分論併罰。又刑法罪數之目
    的即在於如何同時對行為人之主觀犯罪意思及客觀犯罪行為
    做出適當評價、進而賦予刑罰之法律效果，未可偏廢一方。
    因此，除單純一罪之情形外，法院面對行為人罪數之處理，
    一方面既要避免評價不足之缺漏，他方面亦須避免過度評價
    （或重複評價）之不當，因此，無論係刑法理論上所稱接續
    犯、繼續犯、集合犯或包括一罪等概念，以及修正前刑法所
    明定之連續犯、牽連犯等規定，俱係由此概念衍生而來。是
    以針對前述法律評價之過程，首應釐清者乃係行為人客觀上
    所實施之行為個數，復佐以各該行為性質、時空關係是否緊
    密結合，以及依一般社會通念是否均認得以單一行為加以論
    斷等因素，用以判斷行為人主觀上是否果係基於單一（或同
    一）行為決意而實施前揭行為，方能據此憑為行為人罪數討
    論之基礎。準此，我國審判實務以往針對多次施用毒品雖一
    概論以連續犯，然本院認為透過刑法制裁手段處罰施用毒品
    行為之目的，乃有鑑於毒品具有成癮性、濫用性且可能對社
    會造成一定程度危害，遂有立法加以禁絕之必要，此觀諸毒
    品危害防制條例第2 條第1 項規定內容甚明，故同條例第2
    條第2 項依據毒品成癮性、濫用性及對社會危害性程度不同
    而將之分類為四級，以資規範。由於我國所查獲施用毒品者
    所慣常施用之海洛因及甲基安非他命業經毒品危害防制條例
    第2 條第2 項第1 款、第2 款分別列明為第一級毒品與第二
    級毒品，故針對施用此類毒品之行為人，無論係該條例明文
    規定該等毒品具有高度成癮性、或科學上認定一旦施用此二
    類毒品確有難以戒絕、且須反覆施用之情形，或本諸法院歷
    來審理施用毒品案件之經驗可知施用毒品者大抵均有重覆涉
    犯施用毒品之罪，迭經法院裁定觀察勒戒、強制戒治或科刑
    判決之情況，甚而衡諸一般社會常情亦可推認施用毒品之人
    往往會成癮並產生長期依賴之心理，而有反覆施用之情事。
    綜此觀之，吾人當可合理推斷施用毒品者多次施用同種類毒
    品之行為，乃係基於滿足毒癮之單一行為決意而反覆實施，
    進而觸犯相同構成要件之罪，合先敘明。(乙)再者，行為人於
    前次施用毒品後，相隔一定時間又因毒癮發作而更行施用毒
    品，此際其毒癮仍屬存在而未全然戒絕，且衡情行為人主觀
    上亦存有一旦毒癮發作、將再次施用毒品之犯罪認識，是其
    客觀上雖分次實施施用毒品構成要件行為，然主觀上仍僅具
    有單一施用毒品之行為決意，此乃施用毒品犯罪類型之特性
    ，要不得徒以行為人先後施用毒品之時間、空間有所區隔而
    亦其結論，否則縱令客觀上滿足施用毒品行為之評價，然對
    於行為人主觀上僅具有單一施用毒品之事實則有重複評價之
    不當。況多次犯罪行為之各次彼此間時、空因素是否密接乃
    係行為人主觀上是否具有單一決意之判斷基準，非可逕引為
    罪數評價之要件，故有關施用毒品犯罪之罪數評價，自應審
    酌行為人各該施用毒品之舉是否係出於單一行為決意、進而
    多次實施同一構成要件行為。倘依卷附證據可資認定行為人
    先後施用毒品果係出於個別、單獨之行為決意（例如長期施
    用安非他命、偶而施用一次MDMA；或施用海洛因後業已接受
    戒癮治療、經過相當時間後再行施用者），自應分別論以數
    罪為當；惟倘行為人確係基於單一行為決意而反覆多次施用
    毒品，由於其係本諸單一意思決定、實施相同構成要件之罪
    ，各行為間彼此間具有密接關連性，侵害法益內容亦屬同一
    ，自應包括論以一罪、即以法律上一罪加以評價，並視其犯
    罪程度之差異（如施用次數、施用期間等）而科予適當之刑
    ，方不致產生前述過度評價之不當。(丙)職是，我國雖因刑法
    刪除連續犯規定、以致法院針對行為人多次施用毒品犯罪型
    態之處理上有所歧異，然本院基於上述理由乃認定有關施用
    毒品犯罪本質上應係成立「包括一罪」，亦即不問行為人施
    用毒品次數之多寡，均應以單一施用毒品罪論斷，此乃法律
    見解之變更，要非刑法第2 條所稱法律之變更，自不生法律
    比較適用之問題。(丁)綜上所述，本件被告自95年9 月20日上
    午7 時許起至同年11月23日晚上8 時許止，約以每日注射1
    次之頻率，非法施用第一級毒品海洛因多次，是其客觀上雖
    有多次施用毒品行為，然主觀上乃基於施用第一級毒品海洛
    因之單一行為決意，且各該行為彼此間確屬密接，具有高度
    成癮性，實非可就各次施用毒品之舉，各單獨予以評價，揆
    諸上揭說明，本院乃認應就被告上揭數次施用毒品犯行包括
    論以單一之施用第一級毒品罪。(五)至於本件被告除起訴書所
    載犯罪事實詳如附表所示外，就移送併辦部分即臺灣高雄地
    方法院檢察署95年度毒偵字第9484號、96年度毒偵字第482
    號如附表所示之犯行，核與上揭已起訴部分如附表所示之犯
    行間，二者具有實質上一罪關係，當為起訴效力所及，本院
    自應一併審理，附此敘明。
三、玆審酌被告前因施用毒品案件，經施以強制戒治後，竟再為
    本件施用毒品犯行，足見其惡習已深，且戒絕毒癮之意志不
    堅，未能體悟施用毒品對自己、家人造成之傷害及社會之負
    擔，自屬可議，惟念其於犯後態度良好，並能坦承犯行及施
    用毒品本質上係屬戕害自身健康之行為，尚未直接危害他人
    ，反社會性之程度應屬較低，及其施用次數、時間等一切情
    狀，爰量處如主文所示之刑，以鼓勵有戒毒決心之被告醒悟
    戒絕毒癮，用啟自新。
四、另扣案之第一級毒品海洛因2 包（含包裝袋，貳包中之壹包
    檢驗前零點零貳柒公克、檢驗前後零點零壹肆公克；另壹包
    淨重零點捌捌公克、空包裝重零點貳捌公克）、殘留第一級
    毒品海洛因之注射針筒1 支，上開包裝袋、注射針筒與其內
    毒品業已無法析離，應將之同視為第一級毒品無訛，均應依
    毒品危害防制條例第18條第1 項前段規定，不問屬於犯人與
    否，均沒收銷燬之。鑑驗耗用之上開毒品既已滅失，自毋庸
    宣告沒收銷燬之，併此敘明。至於扣案如附表所示之塑膠吸
    管1 支、注射針筒4 支、葡萄糖1 包，均係被告所有並供自
    己施用第一級毒品海因之犯罪所用之物，亦經被告於本院96
    年1 月30日審判時供述綦詳在卷可憑，均應依刑法第38條第
    1 項第2 款前段規定，併予宣告沒收之。
據上論斷，應依刑事訴訟法第273 條之1 第1 項、第284 條之1
、第299 條第1 項前段，毒品危害防制條例第10條第1 項、第18
條第1 項前段，刑法第11條前段、第47條第1 項、第38條第1 項
第2 款前段，判決如主文。
本案經檢察官乙○○到庭執行職務。
中    華    民    國    96    年  1      月     31 　 日
                  刑事第三庭  法  官  施添寶
以上正本證明與原本無異。
如不服本判決，應於收受判決書送達之日起10日內，向本院提出
上訴狀。
中    華    民    國    96    年  2      月      1 　 日
 　　　　　　　　　　　       書記官  王翌翔
附錄本案判決論罪科刑法條
毒品危害防制條例第10條
施用第一級毒品者，處六月以上五年以下有期徒刑。
施用第二級毒品者，處三年以下有期徒刑。
附表：【起訴案號：臺灣高雄地方法院檢察署95年度毒偵字第
      8283號。移併案號：同上署95年度毒偵字第9484號、96
      年度毒偵字第482 號】
┌──┬───────┬──────────┬───────┬───────┐
│編號│偵查案號      │查扣物品種類、數量  │查獲時間      │查獲地點      │
├──┼───────┼──────────┼───────┼───────┤
│    │起訴案件之上開│第一級毒品海洛因1 包│95年9 月20日12│高雄市鼓山區九│
│ (一) │95年度毒偵字第│（含包裝袋，檢驗前零│時27分許。    │如三路352 號被│
│    │8283號。      │點零貳柒公克、檢驗前│              │告住處內。    │
│    │              │後零點零壹肆公克）、│              │              │
│    │              │殘留第一級毒品海洛因│              │              │
│    │              │之注射針筒1 支，未使│              │              │
│    │              │用注射針筒1 支。    │              │              │
├──┼───────┼──────────┼───────┼───────┤
│    │併案審理之上開│第一級毒品海洛因1 包│95年11月17日14│同上址被告住處│
│    │95年度毒偵字94│（含包裝袋，淨重零點│時許。        │內。          │
│ (二) │84號。        │捌捌公克、空包裝重零│              │              │
│    │              │點貳捌公克）、注射針│              │              │
│    │              │筒2支、葡萄糖1包。  │              │              │
├──┼───────┼──────────┼───────┼───────┤
│    │併案審理之上開│注射針筒1 支、塑膠吸│95年11月24日上│同上址被告住處│
│    │96年度毒偵字第│管1 支。            │午9 時50分許。│內。          │
│ (三) │482 號。      │                    │              │              │
│    │              │                    │              │              │
│    │              │                    │              │              │
│    │              │                    │              │              │
└──┴───────┴──────────┴───────┴───────┘
